臺灣高等法院臺中分院刑事判決　　　　96年度上訴字第1112號
上　訴　人　臺灣臺中地方法院檢察署檢察官
被　　　告　乙○○
上列上訴人因被告違反醫師法案件，不服臺灣臺中地方法院96年
度訴字第427號中華民國96年3月13日第一審判決（起訴案號：臺
灣臺中地方法院檢察署96年度偵字第1041號），提起上訴，本院
判決如下：
    主  文
上訴駁回。
    事  實
一、乙○○係從事齒模製造之工作，並未取得合法之醫師資格，
    其明知無牙醫師執照，不得擅自執行牙科相關醫療業務，竟
    自民國（下同）九十四年二月間某日起至九十五年十月十七
    日止，在臺中縣和平鄉○○村○○路○段一九六號其受僱製
    作齒模之處所，從事為當地民眾清除牙縫異物、牙齦止痛等
    醫療業務。嗣於九十五年十月十七日上午十時許，在臺中縣
    和平鄉○○村○○路○段一九六號，適有鄉民陳碧珍因牙齒
    疼痛前往就診，於乙○○正在該處診療台為陳碧珍進行清洗
    牙齒、擦藥止痛等醫療行為時，為臺中縣衛生局醫政課技士
    林靜媛、陶煥龍會同臺中縣警察局和平分局和平派出所員警
    顏瑞隆當場查獲，因而獲悉上情。
二、案經臺中縣衛生局移送臺灣臺中地方法院檢察署檢察官偵查
    起訴。
    理  由
一、上開犯罪事實，業據被告乙○○於偵查及原審審理時分別供
    認不諱（見他案卷第二三頁至第二四頁及原審卷第二一頁）
    ，核與證人陳碧珍、林靜媛、陶煥龍等人於偵查中結證之情
    節相符，並有現場照片影本十張在卷可稽（見他案卷第七頁
    至第一一頁）。又檢察官於偵查時勘驗台中縣衛生局提出之
    現場蒐證光碟，結果為：「蒐證人員進入後，發現乙○○戴
    口罩正在幫躺在醫療台上之陳碧珍，從事牙齒診療之醫療行
    為，旁邊另有一位中年婦女站立，其後乙○○停止醫療行為
    ，陳碧珍自醫療台上站起來」等情，亦有履勘筆錄一份附卷
    可按（見他案卷第二一頁）。此外並有臺中縣衛生局檢查醫
    事業務現場處理紀錄表影本一份在卷足憑（見他案卷第三頁
    ），足見被告之上開自白與事實相符，堪足採信。至被告於
    本院審理時雖翻異部分前供，改稱其並未為病患治療牙痛云
    云，核與上開事實不符，顯係事後避重就輕之詞，不足採信
    。是罪證明確，被告之犯行堪以認定。
二、按被告以外之人於偵查中向檢察官所為之陳述，除顯有不可
    信之情況者外，得為證據，刑事訴訟法第一百五十九條之一
    第二項定有明文。查本件上開證人陳碧珍、林靜媛、陶煥龍
    等人於偵查中所為之陳述，於供前均經具結，有各該證人之
    結文在卷可憑，已足以擔保其三人陳述之真實性，且經核並
    無顯有不可信之情況，依上開規定，自得為證據。
三、查被告未取得合法醫師資格，擅自執行醫療業務，核其所為
    ，係犯醫師法第二十八條前段（原判決漏引前段）之罪。又
    醫師法第二十八條所稱之業務，係指以繼續之意思，反覆實
    施同種類行為為目的之社會活動，當然包含多次行為，被告
    自九十四年二月間某日起至九十五年十月十七日止實施牙醫
    相關醫療之行為，因其目的僅係出於執行一個醫療業務，其
    性質應屬繼續犯，為實質上一罪，附此敘明。原審調查後，
    適用醫師法第二十八條前段、刑法第十一條前段、第七十四
    條第一項第一款，並審酌被告在未取得合法牙醫師執照前，
    竟因從事齒模製造業務之機會，而擅自為他人從事牙醫相關
    診療業務，為期一年八月左右，其未經專業牙醫科訓練而擅
    自從事醫療業務之密醫行為，潛藏危害民眾生命、健康之危
    險，惟被告犯後坦承犯行，犯後態度尚佳，且被告之密醫行
    為，尚無實際致生就診民眾傷亡之醫療疏失等一切情狀，量
    處被告有期徒刑八月，以示懲儆；復查被告素行尚佳，未曾
    因故意犯罪受有期徒刑以上刑之宣告，有臺灣高等法院被告
    前案紀錄表可稽，其本身因輕度肢體障礙，領有身心障礙手
    冊（有中華民國身心障礙手冊影本一份在卷足按），其平日
    係從事齒模製造之正當工作維生，身繫家中經濟重擔，且其
    從事上開密醫行為，並未因而獲取鉅額利益，其所從事之牙
    科相關診療工作，亦僅屬簡單初步之醫療行為，尚不至於對
    病患造成無法預期之嚴重後果，事後於原審審理時又坦承犯
    罪，態度尚佳，足見其犯後具有悔意，其經此教訓，應知警
    惕，並無再犯之虞，認上開所宣告之刑，以暫不執行為適當
    ，故併予宣告緩刑三年，用啟自新，併觀後效；另說明未經
    扣案之牙科治療椅一台、牙科治療器械、牙科麻醉針一支、
    麻醉藥一罐等藥械，雖屬供被告犯罪所用之藥械，惟因被告
    否認為其所有，遍觀現有卷證，亦無從證明上開藥械係屬被
    告所有之物，自無從依醫師法第二十八條之規定併予諭知沒
    收云云，認事用法核無違誤，量刑亦妥適。至檢察官上訴意
    旨雖指稱：(一)原判決對於被告上開醫療行為所使用之藥械，
    未依醫師法第二十八條之規定宣告沒收，顯有違背法令。(二)
    原判決予以宣告緩刑時，未依刑法第七十四條第二項之規定
    附加條件，稍嫌輕縱云云。惟查醫師法第二十八條前段規定
    「其所使用之藥械沒收之」，固為刑法之特別規定，然此條
    文並未規定「不問屬於犯人與否沒收之」之明文規定，即應
    回歸刑法第三十八條第一項第二款、第三款之規定，即醫師
    法第二十八條前段所謂「其所使用之藥械沒收之」，以屬於
    犯人所有者，始應予沒收。本件被告否認上開未扣案之藥械
    係其所有，且陳稱：「我去該址工作時就有了」等語（見本
    院卷第一七頁），此外並無其他證據足資證明上開藥械係屬
    被告所有，是本件既無法證明上開藥械係屬被告所有，則原
    判決未予以宣告沒收，於法並無不合。另原判決除宣告被告
    有期徒刑八月外，並諭知緩刑三年，已足以收用啟自新，併
    觀後效之效果，縱未依刑法第七十四條第二項之規定附加緩
    刑條件，亦無不當。是檢察官之上訴，並無理由，應予駁回
    。
四、據上論結，應依刑事訴訟法第三百六十八條，判決如主文。
本案經檢察官甲○○到庭執行職務。
中　　華　　民　　國　　96　　年　　5 　　月　　8 　　日
            刑事第八庭  審判長法  官  羅  得  村
                              法  官  陳  宏  卿
                              法  官  劉  榮  服
上列正本證明與原本無異。
如不服本判決應於收受送達後十日內向本院提出上訴書狀，其未
敘述上訴之理由者並得於提起上訴後十日內向本院補提理由書（
均須按他造當事人之人數附繕本）。
                              書記官  周  巧  屏
中　　華　　民　　國　　96　　年　　5 　　月　　8 　　日
附錄論罪科刑法條：
醫師法第28條：
未取得合法醫師資格，擅自執行醫療業務者，處六個月以上五年
以下有期徒刑，得併科新臺幣三十萬元以上一百五十萬元以下罰
金，其所使用之藥械沒收之。但合於下列情形之一者，不罰：
一在中央主管機關認可之醫療機構，於醫師指導下實習之醫學院
  、校學生或畢業生。
二在醫療機構於醫師指示下之護理人員、助產人員或其他醫事人
  員。
三合於第11條第1項但書規定。
四臨時施行急救。
四臨時施行急救。
